【裁判字號】    88,易,1116
【裁判日期】    890530
【裁判案由】    詐欺
【裁判全文】
臺灣士林地方法院刑事判決                        八十八年度易字第一一一六號
    公訴人  臺灣士林地方法院檢察署檢察官
    被  告  甲○○
右列被告因詐欺案件，經檢察官提起公訴（八十八年度偵字第六二一三號），本院判
決如左：
    主  文
甲○○意圖為自己不法之所有，以詐術使人將第三人之物交付，累犯，處拘役參拾日
。
    事  實
一、甲○○前曾犯詐欺罪經台灣高等法院判處有期徒刑二年二月確定，而於民國（下
    同）八十二年十一月十七日假釋後執行完畢。其明知所使用以其妻乙○○○為名
    義人之支票帳戶（華南商業銀行天母分行、帳號為支存一○八七號），業已於八
    十七年五月二十二日遭銀行拒絕往來，且因長年臥病並無收入已無償債能力，於
    八十七年六月三日，得知其妻乙○○○（並不知支票業已拒絕往來）簽發一紙上
    開帳號、面額為新台幣（以下同）四萬元支票（支票號碼 ＺＢ0000000號、發票
    日期八十七年六月二日）向求職之喜福興業股份有限公司（下稱喜福公司）購買
    服務金卡以充業績後，因確無資力購買，乃急於退回該金卡索回支票，分別於八
    十七年六月四日、五日與乙○○○至喜福公司要求索回支票，同年六月八日，喜
    福公司經理丙○○雖同意乙○○○解約，然因系爭支票業已存入銀行，即擬以現
    金四萬元交付渠等用以存入支票帳戶，以防遭退票損及乙○○○之信用。詎甲○○竟萌生不法所有之意圖，隱瞞上開支票帳戶已遭拒絕往來之事實，不盡告知義
    務而佯為應允，使丙○○陷於錯誤同意交付，於同年六月九日下午一時許，甲○○獨自至台北市○○路○段三五號七樓喜福公司，由丙○○委由許秀蘭交付其四
    萬元現金，甲○○得手後將款項用以支付其前因積欠房東租金，取回遭留置之傢
    俱，並未依約將款項存入上開支票帳戶中。喜福公司迨支票退票又向甲○○夫婦
    催索無著，始知受騙。
二、案經台灣士林地方法院檢察署檢察官自動檢舉偵查起訴。
    理  由
一、訊據被告甲○○固坦承於右開時、地，自喜福公司承辦人員處取得四萬元現金，
    且未依約存入乙○○○上開支票帳戶之事實，惟矢口否認涉有上開犯行，辯稱：
    伊不知乙○○○之帳戶已被拒絕往來，六月九日當天自喜福公司領得四萬元現金
    後再趕到銀行時，已超過三點半不能軋支票，且後來因有急用，才將四萬元移作
    他用，伊沒有詐欺云云。經查：
（一）被告得知其妻乙○○○簽發一紙面額四萬元之支票，向求職之喜福公司購買該
      公司之服務金卡後，欲退回該金卡索回支票，於同年六月四、五日與乙○○○
      至喜福公司要求退卡並取回支票。同年六月八日，喜福公司經理丙○○告知支
      票業已存入銀行，並表示為顧及乙○○○之信用，擬以現金四萬元交付渠等用
      以存入支票帳戶，甲○○應允之，並於同年六月九日十三時許，獨自至台北市
      ○○路○段三五號七樓喜福公司，領取現金四萬元，得手後將該款項用以支付
      其前所積欠之房租，並取回遭留置之傢俱等事實，業據被告甲○○自承在卷，
      核與證人即甲○○之妻乙○○○及證人即喜福公司經理丙○○證述情節相符（
      見八十七年偵字第九七九四號偵查卷第七頁背面、第八頁、第九頁、第九頁背
      面，八十八年偵緝字第三號偵查卷第十二頁、第十八頁至二十二頁、第四十四
      頁、第六十一頁），復有乙○○○所簽之上開支票（發票人乙○○○、支票號
      碼 ZB0000000、面額四萬元、發票日期八十七年六月二日）影本一紙在卷可按
      。
（二）次查，被告所使用之華南商業銀行天母分行支存00000000─二帳號、
      范綺芬名義之支票，已於八十七年五月二十二日拒絕往來之事實，業經本院函
      查華南商業銀行天母分行無訛，有該行函文一份、及有該帳戶之華南銀行天母
      分行支票存款戶退票備查卡影本一紙在卷可稽，而被告長年臥病並無收入已償
      債能力之事實，為被告多次供述在卷，並有新光吳火獅紀念醫院及臺北市立陽
      明醫為開立之診斷證明書共六紙附卷可考。依卷附帳號00000000─二
      、帳戶范綺芬之支票存款戶退票備查卡所載，該帳戶自八十七年五月十二日起
      ，至同年五月二十六日止，共有七次退票紀錄，超出拒絕往來之三次退票紀錄
      甚多，而該帳戶既為被告所使用且其亦明暸其當時經濟況狀，自應知悉該帳戶
      已被拒絕往來，而被告既知其妻乙○○○之帳戶已拒絕往來，且本身無清償能
      力，於證人丙○○表示為顧及乙○○○之票據信用，擬交付四萬元現金予被告
      存入支票帳戶時，即應告知真實情形，避免丙○○陷於錯誤而交付，然被告未
      予告知仍取款，並於取得四萬元之當日，即將該款項用以支付其前所積欠之房
      租，並取回遭留置之傢俱，顯係基於意圖為自己不法所有之詐欺犯意甚為灼然
      。而被告於偵查中具狀及本院調查中雖又辯稱：原祇知悉借予肅國祺之支票二
      張退票，並不知房東亦將支票交換，此外乙張面額新台幣壹萬貳仟元之支票，
      銀行原告知可退票補回之日期，超過乙日，故伊將支票送往銀行辦理補票手續
      時，銀行拒絕受理，便將支票置於櫃離去，不知當時該支票已拒絕往來云云（
      見八十八年度偵字第六二一三號偵查卷第二十九頁背面答辯狀，並參見本院八
      十八年九月十日訊問筆錄），惟查，支票係見票即付，一旦開立支票，發票人
      本應預期執票人隨時會提示，此與被告是否知悉房東會去提示並無相關，其次
      ，依卷附帳號00000000─二、帳戶范綺芬之支票存款戶退票備查卡所
      載，退票紀錄中亦無被告所稱之一萬二千元之支票，此外，復查無證據可證明
      被告於收受四萬元現金當日確曾前往銀行存款，被告所辯，顯係卸責之詞，不
      足採信。綜上所述，本案事證明確，被告犯行洵堪認定。
二、核被告所為，係犯刑法第三百三十九條第一項詐欺取財罪。查被告曾犯詐欺罪經
    台灣高等法院判處有期徒刑二年二月確定，於八十二年十一月十七日假釋後執行
    完畢，有台灣士林地方法院檢察署刑案資料查註紀錄表、臺灣高等法院被告全國
    前案紀錄各一份附卷可憑，其於前案執行完畢後五年內再犯有期徒刑以上之本罪
    ，為累犯，依法加重其刑。爰審酌被告已有詐欺罪之前科，竟再犯此罪，且犯後
    否認犯行，本應從重量處，然念其身罹急心肌梗塞合併心肺功能不全之重病，經
    年住院，於本院通緝到案後再度復發送醫急救，其因經濟匱乏，致心生歹念，所
    詐得之金錢不多，情節尚非重大等一切情狀，從輕量處如主文之刑。
據上論斷，應依刑事訴訟法第二百九十九條第一項前段，刑法第三百三十九條第一項
、第四十七條，判決如主文。
本案經檢察官李學玨到庭執行職務
中      華      民      國    八十九    年      五      月     三十     日
                                  臺灣士林地方法院刑事第二庭
                                      法  官  楊    迺    伶
論罪法條：刑法第三百三十九條第一項


司法院資訊處製作；財團法人民間司法改革基金會備份。
